臺灣臺中地方法院刑事判決　　　　　　　　　　　　　　九十年度訴字第二五七號
　　公　訴　人　臺灣臺中地方法院檢察署檢察官
　　被　　　告　李梅菁
右列被告因偽造文書案件，經檢察官提起公訴（八十八年度偵字第一九一九九號、第
一九二○○號、第一九二○二號），本院判決如左：
    主  文
李梅菁共同行使偽造私文書，足以生損害於他人，處有期徒刑月，如易科罰金，以
佰元折算壹日。如附表一所示內容之各類所得扣繳暨免扣繳憑單正本、附表二所示
內容之在職證明書上服務單位之印文、負責人之印文，均沒收。
    事  實
一、李梅菁因經濟狀況不佳，適見中福興業有限公司（設台中市○○路○段八十一號
    六樓Ｃ室，下稱中福公司）所刊登代辦信用貸款之廣告，乃與中福公司之業務員
    盛之傳（由臺灣臺中地方法院檢察署檢察官另案偵辦）接洽，惟李梅菁因收入過
    低，且無法提出薪資證明文件，不符合信用貸款之條件。然因中福公司業務員盛
    之傳每辦成一件貸款，可向中福公司領取新台幣（下同）一萬五千元不等之佣金
    ，盛之傳遂提供偽造之各類所得扣繳暨免扣繳憑單（下稱扣繳憑單）、在職證明
    書以供李梅菁可以順利獲得申貸。李梅菁明知盛之傳所提供之扣繳憑單、在職證
    明書係屬偽造，竟與盛之傳基於偽造文書及意圖為自己不法所有之犯意聯絡，由
    盛之傳提供李梅菁之年籍等資料，經由同公司之業務員陳思惠（業經另案判處有
    期徒刑八月）委請某真實姓名不詳而被稱呼為「林先生」之成年男子，於如附表
    一所示之行使日期前數日，在不詳處所，偽造如附表一所示內容之扣繳憑單，並
    將偽造之如附表二所示德懋科技股份有限公司及負責人黃敏豐之印章，分別蓋用
    在同表所示內容之在職證明書上，而偽造成李梅菁在德懋科技股份有限公司任職
    之在職證明書。李梅菁繼於如附表一所示之行使日期，在台中市第十一信用合作
    社專門委員黃達政前往中福公司核辦對保時，據以行使該偽造之扣繳憑單及在職
    證明書，持向該合作社辦理「歡心理財」免保人消費性貸款三十萬元，足生損害
    於文書名義人德懋科技股份有限公司、黃敏豐出具文書之正確性及台中市第十一
    信用合作社放款審核之正確性。李梅菁於借得三十萬元後，扣除各種費用外，尚
    需向中福公司購買納骨塔位（每塔位約十二萬元），實得僅約十五萬元左右。迨
    八十八年一月二十七日，經員警在台中市○○路○段八一號六樓查獲中福公司涉
    嫌違反公司法罪嫌，再至台中市第十一信用合作社扣取借款人之擔保放款保管書
    件資料袋（共一千二百十一袋），而發現上情。
二、案經台中縣警察局烏日分局報請臺灣臺中地方法院檢察署檢察官偵查起訴。
    理  由
一、訊據被告李梅菁固不諱言如附表一、二所示之扣繳憑單、在職證明書均係偽造之
    文件，惟矢口否認有右揭犯行，並辯稱：前往中福公司辦理對保手續時，見桌上
    有伊名義偽造的薪資資料等文件，發覺情形不對，伊當場即表示不要辦了，伊並
    沒有拿到錢云云。惟查：
  (一)被告前往中福公司辦理對保手續時，被告之連帶保證人何嘉強亦有同往，於對保
    過程中被告並未表示不辦理貸款等情，業據證人何嘉強於本院審理中結證：「有
    （擔任李梅菁貸款之連帶保證人）。」、「（授信約定書）是我親自簽章的。這
    是在文心路一個大樓裡面寫的，當時被告李梅菁有在場，當時被告李梅菁沒有說
他不要貸款。」等語甚詳，經本院再次確認詢以：「簽授信約定書時，被告李梅
    菁有在場？」證人何嘉強仍肯定結證稱：「她確實有在場，且他當時並沒有說不
    辦貸款」甚明（見本院卷九十年十二月十日訊問筆錄），按被告本件貸款之授信
    約定書上，被告簽名之時間為八十七年七月三十日十五時十八分，而證人何嘉強
    簽章之時間則為同日十五時十九分，二人在授信約定書上對保欄簽章之時間極為
    密接，如被告於簽訂授信約定書對保時，曾有不願繼續辦理貸款之表示，證人何
    嘉強當無未能聽聞之理，而證人何嘉強係被告本件貸款之連帶保證人，與被告利
    害關係相同，被告有無辦理本件貸款，直接影響證人何嘉強連帶保證責任之有無
    ，衡情證人何嘉強絕無故為不利於被告之證詞，以陷自身於不利益境地之理，故
    本院認證人何嘉強之前開證詞足堪採信。況被告於本院審理中自承卷內日期為八
    十七年八月三日之委託書上「李梅菁」之署押確係其親簽無誤，則被告既稱於對
    保時即發現有偽造其名義之薪資資料等文件，則被告如有不願辦理貸款之情事，
    理應將其申辦貸款之各項資料取回，被告何以竟捨此不為，反更於數日後復出具
    其名義之委託書，以委託台中市第十一信用合作社自被告在該社所開設之活期存
    款第一六七七之二帳號帳戶中按期扣款，供以清償本件貸款之本息？而被告向台
    中市第十一信用合作社貸得之款項，確於八十七年八月三日撥入被告在該社所開
    設之上揭帳戶中，嗣後被告並曾按期清償四期本息，復有台中市第十一信用合作
    社九十年七月十六日中市十一信總字第一一七八號函、九十年八月二十八日中市
    十一信總字第一五一六號函在卷可按，被告前開所辯，要係事後卸責之詞，不足
    採信。
  (二)再如附表一、二所示之扣繳憑單、在職證明書均係屬偽造者，除為被告所供明外
    ，另證人陳思惠（後改名為陳暐庭）於臺灣臺中地方法院檢察署八十七年度偵字
    第二六四四八號案偵查中供稱：取得扣繳憑單之方法有二種，一種是向他人購買
    ，一種是自己用手寫。向他人購買部分，每天都會有一個林先生打電話來問伊是
    否需要扣繳憑單，伊提供林先生資料後，林先生就會交給伊所需的扣繳憑單，至
    於扣繳憑單上之資料，有些是由熱河路分公司的同事冒充稅務員打電話去查詢的
    ，有些是依據名片上的資料；自己用手寫部分，伊曾看過文心路的同事用手寫過
    等語（見八十七年度偵字第二六四四八號卷第七十頁至第七十二頁，及八十八年
    度偵字第四五○○號起訴書）。又陳思惠嗣於八十九年七月二十七日本院八十九
    年度訴緝字第五二○號審理時結證稱：「我是中福公司的總機及業務員，我們在
    跟十一信辦理對保的時候，公司會提供一些假的工作證明及報稅資料，都是由業
    務員自己去設計提供，不一定是公司同意製作，對保之前都會跟貸款人說明這些
    是假的資料，跟他們套好，要他們配合，對保時貸款人應該都知道，因為還要辦
    理電話徵信，十一信也會詳細審核，沒有核准的也有很多。」等語，其證述內容
    與證人即台中市第十一信用合作社承辦本件貸款對保之黃達政、鄭信吉所證述對
    保、徵信過程相符，是亦可證明被告等確實明知上開為偽造資料，並與中福公司
    之業務員配合以達獲得貸款之目的。此外，並有如附表一、二所示扣案之扣繳憑
    單及在職證明書、台中市第十一信用合作社「歡心理財」免保人消費性貸款借款
    申請書、委託書、台中市第十一信用合作社授信約定書、台中市第十一信用合作
    社徵信報告表、台中市第十一信用合作社消費性貸款個人信用等級評定表暨應檢
    附資料表附卷可證。本案事證明確，被告右揭犯行足堪認定。
二、查扣繳憑單係刑法第二百十條所稱之私文書；服務證明書、員工職務證明書則屬
    同法第二百十二條之特種文書。被告李梅菁偽造復行使上開文書，自足生損害於
    如附表一所示申報單位德懋科技股份有限公司、扣繳義務人黃敏豐、如附表二所
    示服務單位德懋科技股份有限公司及負責人黃敏豐出具文書之正確性、及台中市
    第十一信用合作社放款審核之正確性。故核被告李梅菁所為，係犯刑法第二百十
    六條、第二百十條之行使偽造私文書罪，同法第二百十六條、第二百十二條之行
    使偽造特種文書罪及同法第三百三十九條第一項詐欺取財罪。被告因收入過低，
    且無法提出薪資證明文件，而不符合信用貸款之條件，以行使偽造私文書方式詐
    貸，亦有詐欺取財犯行，雖公訴人漏未論及，惟起訴事實已敘述，且本院認該部
    分與已起訴部分有方法結果之牽連關係，屬裁判上一罪，本院自得併予審酌，附
    此敘明。被告偽造私文書及特種文書之低度行為，應各為行使之高度行為所吸收
    ，均不另論罪。被告與中福公司之承辦業務員盛之傳間，具有犯意之聯絡與行為
    之分擔，均為共同正犯。至陳思惠、「林先生」與被告未有任何接觸，難認被告
    事前即知悉中福公司襄理程鴻學係經由陳思惠轉交「林先生」進行偽造，自不得
    認被告與陳思惠、「林先生」間，存有共犯之關係。被告同時地行使偽造私文書
    及行使偽造特種文書，係一行為觸犯數罪名，為想像競合犯，應從較重之行使偽
    造私文書罪論處；又被告所犯上開行使偽造私文書罪與詐欺取財罪間，有手段、
    目的之牽連關係，依刑法第五十五條之規定從一重依刑法第二百十六條、第二百
    十條之行使偽造私文書罪處斷。爰審酌被告因個人經濟狀況不佳需現金周轉，為
    使銀行核准貸款，竟不惜以身試法，行使偽造之文書借貸，破壞社會金融交易安
    全及秩序，所生危害非淺，惟念及被告因經濟困窘，始為此下策，又社會歷練不
    足，遭人唆使利用等一切情狀，量處如主文所示之刑。
三、按被告李梅菁行為後，刑法第四十一條業經總統於九十年一月十日公布修正，同
    年一月十二日生效，將修正前原規定「犯最重本刑為三年以下有期徒刑以下之刑
    之罪，而受六月以下有期徒刑或拘役之宣告，因身體、教育、職業或家庭之關係
    ，執行顯有困難者，得以一元以上三元以下折算一日，易科罰金。」公布修正為
    「犯最重本刑為五年以下有期徒刑以下之刑之罪，而受六個月以下有期徒刑或拘
    役之宣告，因身體、教育、職業、家庭之關係或其他正當事由，執行顯有困難者
    ，得以一元以上三元以下折算一日，易科罰金。但確因不執行所宣告之刑，難收
    矯正之效，或難以維持法秩序者，不在此限。併合處罰之數罪，均有前項情形，
    其應執行之刑逾六月者，亦同。」比較修正前、後條文規定之結果，以修正後之
    規定有利於被告，自應依刑法第二條第一項前段之規定，適用裁判時之法律即修
    正後之刑法第四十一條第一項前段之規定，就被告所處如主文所示之刑，併諭知
    易科罰金之折算標準。
四、如附表一所示內容之扣繳憑單，經被告持向台中市第十一信用合作社辦理貸款申
    請後，除影本留存於台中市第十一信用合作社外，正本均已返還被告，此觀之扣
    案之前開扣繳憑單上亦載有「本影本與正本相符，如有不實願負法律責任」等字
    樣自明，是該等扣繳憑單正本，既係被告所有，且供為犯罪所用之物，雖未扣案
    ，惟不能證明業已滅失，應依刑法第三十八條第一項第二款宣告沒收；至於「影
    本」已因行使而非被告所有，爰不諭知沒收；至於如附表二所示內容之在職證明
    書，業因行使而交付予台中市第十一信用合作社申請貸款，不復屬被告所有，惟
    其上服務單位德懋科技股份有限公司之印文及負責人黃敏豐之印文，均係偽造，
    不問屬於犯人與否，均應依刑法第二百十九條之規定宣告沒收。末者，如附表二
    所示內容之在職證明書上所蓋用之服務單位德懋科技股份有限公司及負責人黃敏
    豐之印章，核屬「林先生」所偽造，被告就此部分既與「林先生」無共犯之關係
    ，依從刑依附主刑之原則，自不得在本案諭知沒收，附此敘明。
據上論斷，應依刑事訴訟法第二百九十九條第一項前段，刑法第二十八條、第二百十
六條、第二百十條、第二百十二條、第三百三十九條第一項、第五十五條、第二百十
九條、第三十八條第一項第二款、第二條第一項前段、修正後第四十一條第一項前段
，罰金罰鍰提高標準條例第一條前段、第二條，判決如主文。
中      華      民      國      九十一    年      一    月    十四      日
                                臺灣臺中地方法院刑事第二庭
                                        呂  麗  玉
右正本證明與原本無異。
如不服本判決，應於判決送達後十日內向本院提出上訴狀，上訴於臺灣高等法院臺中
分院( 須附繕本 )。
                                        書記官
中      華      民      國      九十一    年      一    月    十四      日
刑法第二百十六條
行使第二百十條至第二百十五條之文書者，依偽造、變造文書或登載不實事項或使登
載不實事項之規定處斷。
刑法第二百十條
偽造、變造私文書，足以生損害於公眾或他人者，處五年以下有期徒刑。
刑法第二百十二條
偽造、變造護照、旅券、免許證、特許證及關於品行、能力服務或其他相類之證書、
介紹書,足以生損害於公眾或他人者,處一年以下有期徒刑、拘役或三百元以下罰金。
刑法第三百三十九條第一項
意圖為自己或第三人不法之所有，以詐術使人將本人或第三人之物交付者，處五年以
下有期徒刑、拘役或科或併科一千元以下罰金。
以前項方法得財產上不法之利益或使第三人得之者，亦同。
前二項之未遂犯罰之。
刑法第二百十九條：
偽造之印章、印文或署押，不問屬於犯人與否，沒收之。
附表一：
┌─────┬────┬────┬──┬───────┬─────┬────┐
│所得人姓名│給付總額│扣繳稅額│年度│  申報單位    │扣繳義務人│業務員  │
│          │        │        │    │              │          │行使日期│
├─────┼────┼────┼──┼───────┼─────┼────┤
│李梅菁    │648500  │38910  │86  │德懋科技股份  │ 黃敏豐   │盛之傳  │
│          │        │        │    │有限公司      │          │87.07.30│
└─────┴────┴────┴──┴───────┴─────┴────┘
附表二：
┌─────┬─────┬────┬─────┬───┬────┬─────┐
│文書名稱  │在職人姓名│所任職位│服務單位  │負責人│證明日期│備      註│
├─────┼─────┼────┼─────┼───┼────┼─────┤
│在職證明書│ 李梅菁   │ 經理   │德懋科技股│黃敏豐│87.07.13│一份、偽造│
│          │          │ 主任   │份有限公司│      │        │印文      │
└─────┴─────┴────┴─────┴───┴────┴─────┘
